【裁判字號】    94,上訴,2443
【裁判日期】    950112
【裁判案由】    常業竊盜
【裁判全文】
臺灣高等法院臺中分院刑事判決        94年度上訴字第2443號
上  訴  人  臺灣彰化地方法院檢察署檢察官
被      告  甲○○
                    （現在臺灣泰源技能訓練所強制工作中）
            己○○
上列上訴人因被告常業竊盜案件，不服臺灣彰化地方法院93年度
訴字第1462號中華民國94年8月19日第一審判決 （起訴案號：臺
灣彰化地方法院檢察署93年度偵字第5394、6989號），提起上訴
，本院判決如下：
    主  文
上訴駁回。
    理  由
一、本案經本院審理結果，認第一審諭知被告甲○○、己○○無
    罪之判決，並無不當，應予維持，並引用第一審判決書記載
    之證據及理由（如附件）。
二、檢察官上訴意旨略以：
  (一)檢察官認定被告甲○○、己○○涉犯本案之主要證據，係以
    ：(1)證人即告訴人辛○○、戊○○、乙○○、庚○○及丁○
    ○警詢之證述、贓物認領保管收據、車輛竊盜、車牌失竊資
    料個別查詢報表－查詢認可資料及彰化縣警察局車輛、車牌
    遺失（尋獲）電腦輸入單各五紙；(2)證人陳秀對（張英山之
    妻）、張鍾玉蘭（張銘宗之妻）於警詢之證述及房屋租賃契
    約書二份；(3)彰化縣警察局北斗分局警備隊偵查報告及彰化
    縣警察局受理民眾刑事案件報案紀錄（通報）登記表各一紙
    ；(4)前揭查獲現場照片及車輛照片；(5)周憲忠所有之記事本
    ；(6)證人即查獲員警辜風銳、證人即本案檢舉人陳宏宗於偵
    查及原審審理中之證述；(7)證人周憲忠於警偵訊之證述；(8)
    扣案如附表二所示之物；(9)被告甲○○自承查獲當時正駕駛
    車牌號碼CO-2173號廂型車搭載被告周憲民準備離開彰化縣
    埔心鄉○○村○○路○段93號之供述；(10)被告己○○自承駕
    駛懸掛DJ-0188號自小客車之供述及DJ-0188號車籍作業系統
    －查詢車輛認可資料一紙等證據為其所憑之論據，已堪認定
    被告甲○○、己○○為竊車集團成員之一。查之本件被告甲
    ○○遭查獲時既係駕駛被告周憲忠所使用車牌號碼CO-2173
    號廂型車負載已解體零件，一般而言竊車解體集團多屬分工
    合作，竊車、解體與銷贓等之行為人，彼此間對其所負責之
    內容多有認識，況被告甲○○、周憲忠、周憲民均一致供稱
    ：查獲當時周憲忠所有車牌號碼CO-2173號自用廂型車內放
    置之車體，是要給甲○○拿去賣，並不是要賣給甲○○等語
    ，顯見，被告甲○○與被告周憲忠、周憲民之關係匪淺，已
    非單純收受贓物。另外，證人陳宏宗既已於審理中證稱：原
    審判決附表一編號1所示之竊盜犯行，係其與己○○、周憲
    忠共犯等語，再徵以證人周憲忠初於偵查中曾經證述本件查
    獲的車子係其與陳宏宗一起偷的等語，而附表一編號1所示
    車輛失竊之地點又與被告己○○住居處所有地緣關係，是以
    就證人陳宏宗所證上開情節，非無可能，自有再就原審判決
    附表一編號1所示竊盜犯行之細節，以由證人周憲忠、陳宏
    宗出庭證述及相互對質為方法，以明瞭被告己○○是否涉有
    該部犯罪事實。另本件被告己○○既知其所駕駛懸掛DJ-018
    8號自小客車係竊盜所得之贓車，除非其已知悉該車所懸掛
    之車牌係經偽造，否則其又非年幼無知或智識淺薄之人，豈
    敢傻呼呼駕駛該贓車四處行動之理？公訴人基於以上證據所
    示，仍認對被告甲○○、己○○應為常業竊盜之有罪之判決
    。
  (二)另被告甲○○部分，請予斟酌綜合本件檢察官起訴書所載犯
    罪事實及證據並所犯法條之整體意旨，原本即有認定被告甲
    ○○係負責銷贓，即客觀上其係以收受以周憲忠為首之竊車
    集團所解體之車輛零件，而該等社會基本事與收受贓物罪之
    社會基本事實屬同一，且確為檢察官已起訴同一事實範圍內
    ，則法院縱使認定被告甲○○主觀上與周憲忠為首之竊車集
    團並無常業竊盜之犯意聯絡，僅係成立贓物罪，在本件屬不
    妨害起訴事實同一性範圍內之情況，在不妨礙被告甲○○之
    訴訟防禦權，並賦予保障被告甲○○之正當法律程序下，請
    依法變更應適用之法條為贓物罪，並為有罪之判決，以免被
    告甲○○就同一社會基礎之犯罪事實，再因贓物罪案件之追
    訴而增其訟累，亦符合訴訟經濟云云。
三、證據能力方面：
    按被告以外之人（包括證人、鑑定人、告訴人、被害人及共
    同被告等）於審判外之陳述雖不符刑事訴訟法第159條之1至
    之4等四條之規定，而經當事人於審判程序同意作為證據，
    法院審酌該言詞陳述或書面陳述作成時之情況，認為適當者
    ，亦得為證據；當事人、代理人或辯護人於法院調查證據時
    ，知有刑事訴訟法第159條第1項不得為證據之情形，而未於
    言詞辯論終結前聲明異議者，視為有前項之同意，同法第
    159條之5定有明文。立法意旨在於傳聞證據未經當事人之反
    對詰問予以核實，原則上先予排除。惟若當事人已放棄反對
    詰問權，於審判程序中表明同意該等傳聞證據可作為證據；
    或於言詞辯論終結前未聲明異議，基於尊重當事人對傳聞證
    據之處分權，及證據資料愈豐富，愈有助於真實發見之理念
    ，且強化言詞辯論主義，使訴訟程序得以順暢進行，上開傳
    聞證據亦均具有證據能力，合先敘明。
四、本件起訴書所指被告甲○○、己○○之犯行為：周憲忠、周
    憲民、甲○○、己○○為竊車集團成員，由周憲民與己○○
    或與「阿忠」等其他成員行竊車輛，將所竊得之汽車開至周
    周憲忠出面承租之倉庫，由周憲忠、周憲民在該倉庫內拆解
    為零件並分類，由周憲民、甲○○負責銷贓等情。惟查：
  (一)被告己○○於警訊時，先後供稱：93年7月16日晚上（嗣後
    更正為93年7月15日21時30分許）周憲忠打電話給我，叫我
    去開車，周憲忠只是叫我把車輛開去給他，‥‥DJ-0188號
    牌是周憲忠懸掛，‥‥於93年7月16日（按應為93年7月15日
    ）晚上上車後發換車鎖被破壞就知道該車是贓車，該車是周
    憲忠竊取的等語；被告甲○○於警訊時供稱：與周憲忠、周
    憲民同時被查獲；當時周憲民駕駛CO-2173號大眾廠牌廂型
    自小客車，從被查獲地點倒車，我當時站在該車左側，周憲
    忠站在該車右側，來不及上車就被警方查獲。車內有已被解
    體之BMW廠牌325 型、黑色自小客車後半截（四分之二）車
    體。要載出去廢鐵工廠販賣。‥‥所查扣的物品是周憲忠所
    有的。‥‥我都沒有參與解體，我只知道他們在賣汽車中古
    零件。我去找周憲民，我要向他買汽車零件，他說有汽車之
    車體問我要不要，他說要送給我，所以我才叫周憲民開到門
    口，俟翌日再送廢鐵工廠販賣。被查扣之汽車零件是周憲忠
    所有的，我不知道他如何取得。我不知道B9-7779、及2W-76
    29號BMW廠牌自小客車是何人竊取。我沒有參與他們共同竊
    車等語（見93年度偵字第5394號偵查卷第30頁反面至31頁）
    ，均未供承有參與竊車之犯行。證人周憲忠於警訊時稱：甲
    ○○駕駛CO-2173號廂型車，甲○○說要回草屯順便載周憲
    民外出，我告訴他說車上有無法賣出汽車車體，叫他載出去
    賣，我曾於電話中告知甲○○要他載去賣給廢鐵工廠等語（
    見93年度偵字第5394號偵查卷第19頁）。證人周憲民於警訊
    時稱：我與周憲忠、綽號「阿吉」之甲○○同時被查獲；當
    時我駕駛CO-2173號大眾廠牌廂型自小客車，我當時於查獲
    地點正要倒車，當時甲○○坐在該車右側，周憲忠站在該車
    右側，來不及上車就被警方查獲。車內有已被解體之BMW廠
    牌325型、黑色自小客車後半截（四分之二）車體。要載出
    去廢鐵工廠販賣。‥‥所查扣的物品是周憲忠所有的。‥‥
    我幫周憲忠處理解體之車體；該處是周憲忠租用等語（見93
    年度偵字第5394號偵查卷第23頁反面至24頁反面）。且遍查
    全卷，其四人迄無任何有關被告甲○○、己○○有何參與行
    竊之謀議，或與周憲忠、周憲民共同偷車，或進行分工拆解
    汽車或銷售贓車零件之任何證據。
  (二)證人陳宏宗雖於警訊時證稱：有跟周憲忠偷車，有被警方查
    獲一件，而查獲前後也有偷，最後一次是93年4月份偷的。
    我知道周憲忠、己○○，及住溪口的「阿忠」三人也都去偷
    車，‥‥周憲忠原來是跟我學偷車的，後來他自己組偷車組
    織，己○○、「阿忠」也跟著加入周憲忠的偷車組織等語（
    見93年度偵字第5394號偵查卷第259頁反面至260頁）。然證
    人陳宏宗於原審證稱：對這五部車偷竊狀況不瞭解，因為當
    時我們已經分開了，各立山頭，但我確實知道己○○跟周憲
    忠在一起。因為周憲忠有承認，拆解工廠也被警察查獲，‥
    ‥因為周憲忠在雲林地院有跟我道歉，因為他們跟我學偷車
    卻背叛我，吃裡扒外。‥‥DJ-0188號這部車不是我偷的。
    剩下四部我沒有目睹，但是編號一是我跟周憲忠、己○○去
    偷的。因為車子很新，那時我租屋在北港，我早就注意那部
    BMW這部車了，是我們三人一起去偷的，我開一部車，我在
    旁邊把風，他們二人下去偷，己○○破壞器玻璃打破駕駛座
    的玻璃，再把玻璃拿出來，周憲忠進去把鎖伸進去，用已磨
    過的螺絲起子開鎖，再用扳手轉過去就可以打開方向盤鎖，
    ‥‥剩下四部我不知道等語（見原審卷一第153、154頁）。
    其前後各次之供述均不相符，且於同一庭期前後之供述竟有
    如此大之差異，則在無其他積極佐證之下，其所為之證言自
    難遽採為不利於被告甲○○、己○○二人之證明。另查證人
    即警員辜風銳之證言觀之，其既於93年6月底接獲線報，即
    已進行跟監埋伏，而本件原判決附表一編號2至4所示之車輛
    ，失竊時間係在93年7月4日至14日之間，證人辜風銳自有充
    分之時間進行蒐證工作，惟本件並無警方查獲被告甲○○、
    己○○參與竊盜或拆解車輛之積極證據，依證人辜風銳之證
    言，亦無法據以認定車輛解體確係被告甲○○、己○○二人
    所為。是證人陳宏宗、辜風銳之證言，均不足採為被告甲○
    ○、己○○不利之證明。檢察官上訴意旨所稱：附表一編號
    1所示車輛失竊之地點又與被告己○○住居處所有地緣關係
    ，是以就證人陳宏宗所證上開情節，非無可能，自有再就原
    審判決附表一編號1所示竊盜犯行之細節，以由證人周憲忠
    、陳宏宗出庭證述及相互對質為方法，以明瞭被告己○○是
    否涉有該部犯罪事實一節。本院認為證人陳宏宗之上開證言
    既不為法院所採信，即無再行對質之必要，併此敘明。
  (三)綜上所述，原審判決已詳述對於檢察官所舉之證據，如何不
    足採為不利被告認定之依據及理由，並無違證據法則。因此
    原判決以被告犯罪不能證明，而為被告甲○○、己○○無罪
    之諭知，並以檢察官移送併辦部分難認與已起訴部分有裁判
    上一罪之關係，無從加以審理，退回檢察官另行依法處理，
    均無不合，應予維持。檢察官之上訴為無理由，應予駁回。
  (四)至於檢察官上訴意旨另稱：被告甲○○部分，請予斟酌綜合
    本件檢察官起訴書所載犯罪事實及證據並所犯法條之整體意
    旨，原本即有認定被告甲○○係負責銷贓，即客觀上其係以
    收受以周憲忠為首之竊車集團所解體之車輛零件，而該等社
    會基本事與收受贓物罪之社會基本事實屬同一，且確為檢察
    官已起訴同一事實範圍內，則法院縱使認定被告甲○○主觀
    上與周憲忠為首之竊車集團並無常業竊盜之犯意聯絡，僅係
    成立贓物罪，在本件屬不妨害起訴事實同一性範圍內之情況
    ，在不妨礙被告甲○○之訴訟防禦權，並賦予保障被告甲○
    ○之正當法律程序下，請依法變更應適用之法條為贓物罪，
    並為有罪之判決，以免被告甲○○就同一社會基礎之犯罪事
    實，再因贓物罪案件之追訴而增其訟累，亦符合訴訟經濟等
    情。然查本件公訴意旨係指被告甲○○有參與竊車集團，分
    工合作，甲○○負責銷贓牟利之事實，而認定被告甲○○係
    犯刑法第322條之常業竊盜罪嫌，起訴書所述之犯罪事實，
    核與刑法贓物罪之構成要件，並不相合，檢察官上訴意旨所
    謂社會事實相同，尚有誤會，本院自無變更起訴法條判決之
    餘地，併予敘明。
五、據上論斷，應依刑事訴訟法第373條、第368條，判決如主文
    。
本案經檢察官丙○○到庭執行職務。
中    華    民    國    95    年    1    月    12     日
            刑事第五庭  審判長法  官  袁  從  楨
                              法  官  姚  勳  昌
                              法  官  郭  同  奇
上列正本證明與原本無異。
檢察官得上訴。
被告不得上訴。
如不服本判決應於收受送達後十日內向本院提出上訴書狀，其未
敘述上訴之理由者並得於提起上訴後十日內向本院補提理由書（
均須按他造當事人之人數附繕本）。
                              書記官  陳  玫  伶
中    華    民    國    95    年    1    月    13     日
                                                      Ａ


司法院資訊處製作；財團法人民間司法改革基金會備份。
